臺灣彰化地方法院民事判決　　　　　　　 96年度訴字第708號
　　原　　　告　乙○○
　　　　　　　　　　　　　　號.
　　被　　　告　甲○○
上列當事人間請求拆屋還地事件，業經本院於民國96年12月5日
言詞辯論終結，茲判決如下：
    主      文
原告之訴駁回。
訴訟費用由原告負擔。
    事實及理由
一、原告主張：原告於鈞院93年度執字第21577號拍賣抵押物強
    制執行事件拍定買受坐落彰化縣和美鎮○○段1262、1263之
    1、1267地號等三筆土地（以下簡稱系爭3筆土地），並蒙鈞
    院於民國（下同）94年9月21日核發不動產權利移轉證書，
    業由原告向該管地政機關，辦理所有權登記完竣。惟在上開
    土地上如彰化縣和美地政事務所複丈日期96年9月6日土地複
    丈成果圖即附圖（以下簡稱附圖）所示：系爭1267地號土
    地上編號1、2，系爭1263-1地號土地上編號2、3，系爭
    1262地號土地上編號2、3位置，現仍有被告向訴外人蔡家正
    抵債取得之鐵架造石綿瓦頂違章建物數棟（以下簡稱系爭鐵
    架造違章建物），且均是農地超限利用之違章建築，並有一
    部分係竊佔水利地，依法應予拆除。被告所有之違章物，無
    權占用原告所有系爭三筆土地，爰依民法第767條之規定，
    請求被告應將坐落系爭3筆土地上之違建物拆除，並將土地
    返還與原告等語。並聲明：被告應將如附圖所示坐落彰化縣
    和美鎮○○段1267 地號土地上編號1、2，同段1263-1地號
    土地上編號2、3，及同段1262地號土地上編號2、3之鐵架造
    建物拆除後，將土地返還與原告。訴訟費用由被告負擔。
二、被告則以：緣系爭三筆土地及坐落其上之系爭鐵架造違章建
    物，原係同屬訴外人蔡家正所有，蔡家正於90年6月21日，
    將系爭鐵架造違章建物出賣予被告，有廠房及機器買賣合約
    書可稽；鈞院並於92年12月拍賣系爭三筆土地，由訴外人黃
    詠翰標得，當時拍賣公告已載明前開廠房為被告所有，法院
    不點交，嗣訴外人黃詠翰將拍賣取得系爭三筆土地及坐落其
    上門牌和美鎮○○路251號之建物，設定抵押給被告之配偶
    陳阿敏，陳阿敏嗣又與訴外人施琦樽簽訂讓與抵押債權買賣
    ，約定由施琦樽向鈞院投標標買前開抵押房地（鈞院93年執
    字第21577號），此有買賣契約書為憑。詎料，施琦樽存心
    不良，意圖賴債，竟串通其配偶之姑姑即原告出面，在鈞院
    93年執字第21577號執行事件投標買受，施琦樽退居幕後，
    原告明知被告之配偶與施琦樽間有買賣系爭房地之契約，依
    常理，若非兩方串通，原告根本不可能出面投標，且事後發
    現原告住在南投縣魚池鄉日月村，目前也未在系爭土地、建
    物居住，前開房地仍交由施琦樽使用，可見一斑。在該拍賣
    公告中備註註明「另有第三人甲○○所有未保存登記鐵皮造
    廠房（該未保存登記廠房不在拍賣範圍，地上物占用基地法
    律關係由拍定人自理）」，更可見原告已知有系爭廠房之事
    實；況在本件起訴狀事實及理由第二點原告並已知道系爭廠
    房係被告向蔡家正買賣取得之事實，原告已非善意第三人等
    語置辯。並聲明：原告之訴駁回。訴訟費用由原告負擔。
三、得心證之理由：
  (一)按所有人對於無權占有或侵奪其所有物者，得請求返還之。
    對於妨害其所有權者，得請求除去之。有妨害其所有權之虞
    者，得請求防止之。民法第767條固有明文。本件原告主張
    其循法院拍賣程序取得系爭三筆土地之所有權乙節，業據提
    出土地登記謄本三份附卷可稽，並經被告是認在卷，堪信為
    真實。惟查：坐落系爭三筆土地上之系爭鐵架造違章建物係
    被告向訴外人蔡家正買受，並非由被告原始出資興建等情，
    為兩造是認在卷（參原告起訴狀及96年11月7日言詞辯論筆
    錄），並有被告提出其與訴外人蔡家正、蔡春霞前於90年6
    月21日所訂「廠房及機器買賣合約書」影本一件附卷可憑；
    又被告之妻陳阿敏嗣於94年1月28日與訴外人施琦樽就系爭3
    筆土地及坐落其上門牌號碼彰化縣和美鎮○○路251號建物
    、系爭鐵架造違章建物訂立不動產買賣契約書，陳阿敏並已
    於94年3月11日將系爭鐵架造違章建物點交予施琦樽使用等
    情，嗣施琦樽與陳阿敏因該買賣糾紛涉訟，經本院以95年度
    訴字第238號、台灣高等法院台中分院95年度上字第233號受
    理，經施琦樽、陳阿敏於該民事事件審理中一致是認，業經
    本院依職權調閱該民事事件卷宗查核無誤，復經原告自認其
    於拍定系爭三筆土地後，即將坐落其上之系爭鐵架造違章建
    物借予姪女蕭淑娟（按即訴外人施琦樽之配偶）當作置放堆
    高機之倉庫使用至今等語（見96年12月5日言詞辯論筆錄）
    ，足見系爭鐵架造違章建物既非被告原始出資建造而取得所
    有權，且被告縱因與訴外人蔡家正訂立買賣合約而曾取得前
    開違章建物之事實上處分權，然其嗣後既已由其妻陳阿敏出
    面與訴外人施琦樽訂約出賣，並將系爭鐵架造違章建物點交
    予訴外人施琦樽（原告之姪婿）使用，被告對系爭鐵架造違
    章建物已無事實上處分權，亦無占用之事實，原告本於民法
    767條請求其拆屋還地，自無理由，應予駁回。
  (二)本件事證已臻明確，兩造其餘攻擊防禦方法核與判決結論無
    涉或無違，爰不逐一論述，併此敘明。
四、負擔訴訟費用之依據：民事訴訟法第78條。
中      華      民      國    96    年  12    月  19    日
                            民事第一庭  法  官  簡燕子
以上正本係照原本作成。
如對本判決上訴須於判決送達後20日內向本院提出上訴狀。
中      華      民      國    96    年  12    月  19    日
                                        書記官  林嘉賢
